【裁判字號】    98,審訴,3081
【裁判日期】    980930
【裁判案由】    清償借款
【裁判全文】
臺灣臺北地方法院民事判決            98年度審訴字第3081號
原      告  兆豐國際商業銀行股份有限公司松南分公司
法定代理人  丙○○
訴訟代理人  甲○○
            庚○○
被      告  廣業科技股份有限公司（原名突破通訊股份有限公
            司）
法定代理人  丁○○
被      告  乙○○
            己○○
            戊○○
上列當事人間請求清償借款事件，本院於中華民國98年9月21日
言詞辯論終結，判決如下：
    主      文
被告應連帶給付原告新臺幣伍佰玖拾陸萬捌仟貳佰捌拾肆元及自
民國九十八年一月二十一日起至清償日止，按週年利率百分之七
點五五計算之遲延利息，並逾期清償在六個月以內者，按上開利
率百分之十，超過六個月者，按上開利率百分之二十計算之違約
金。
訴訟費用新臺幣陸萬零壹佰零元由被告連帶負擔。
    事實及理由
一、本件被告廣業科技股份有限公司（下稱廣業公司）、己○○
    、戊○○均未於言詞辯論期日到場，被告乙○○未於最後言
    詞辯論期日到場，核無民事訴訟法第386 條各款所列情形，
    爰依原告之聲請，由其一造辯論而為判決。
二、原告起訴主張：被告己○○於民國91年11月1 日簽訂連帶保
    證書，為保證被告廣業公司對中國國際商業銀行股份有限公
    司（下稱中國國際商銀）所負之一切債務以本金新臺幣（以
    下未標明幣別者同）8 千萬元為限額，願負連帶清償責任，
    保證期間自91年11月1 日起至96年11月1 日止，被告廣業公
    司於同日與中國國際商銀簽訂綜合授信契約，約定授信種類
    包括購料借款、營運週轉借款及委任票據承兌共3 種，動用
    期間自91年11月1 日起至92年10月31日止，每筆借款期限均
    不逾180 天，且新臺幣借款最低按中國國際商銀基本放款利
    率加碼0.5%計算，逾期清償在6 個月以內者，按上開利率10
    % ，超過6 個月以上者，按上開利率20% 計付違約金，並按
    上開利率加年息1%計付遲延利息，逾期不履行，喪失期限利
    益，視為全部到期。嗣被告廣業公司陸續動用8 筆購料借款
    如附表所示，並於92年12月24日起陸續到期，借款金額合計
    美金2,252,560 元，而至93年2 月底止，尚結欠美金2,215,
    016 元未清償。因被告廣業公司財務週轉未能如意，乃於93
    年3 月24日邀同被告乙○○、己○○為連帶保證人簽立協議
    書，就被告廣業公司上開欠款，約定除應遵守原契約相關約
    定外，自93年3 月至94年12月，每月至少攤還美金18,772元
    ，自95年1 月至95年12月，每月至少攤還美金37,543元，自
    96年1 月至97年11月，每月至少攤還美金56,313元，於97年
    12月31日清償全部餘額，如有一期未履行，全部借款視為到
    期。被告己○○、乙○○於同日另簽立連帶保證書，為保證
    被告廣業公司對中國國際商銀所負之一切債務以本金美金2,
    215,016 元為限額，願負連帶清償責任，保證期間自93年3
    月24日起至98年3 月24日止。然被告嗣後並未依約履行，至
    94年5 月24日止，尚結欠美金1,933,436 元，被告廣業公司
    於94年5 月31日清償美金644,131.66元，仍結欠美金1,289,
    304.44元，兩造遂簽訂增補契約，追加被告戊○○為連帶保
    證人，約定至94年12月止，應每月至少攤還本金美金18,772
    元，自95年1 月起至97年11月止，應每月至少攤還本金100
    萬元，並於97年12月31日屆期時，一次清償剩餘結欠本金。
    惟至97年4 月，被告廣業公司無法正常履約，尚結欠本金5,
    968,284 元，被告己○○、乙○○、戊○○為連帶保證人，
    應負連帶清償責任，原告並已於98年3 月5 日催告被告清償
    借款，但未獲置理。又中國國際商銀於95年8 月21日與交通
    銀行合併，中國國際商銀為存續銀行，並於同日更名為原告
    現名，爰依消費借貸及連帶保證之法律關係，提起本件訴訟
    等情。並聲明：如主文第1 項所示。
    被告乙○○未於最後言詞辯論期日到場，惟據其之前到庭所
    為聲明、陳述略以：伊係擔任被告廣業公司更名前之突破通
    訊股份有限公司（下稱突破公司）董事長，並擔任借款之連
    帶保證人，惟嗣後伊已非突破公司之董事及股東，原告與被
    告廣業公司就系爭借款所為修正，伊均不知情，自不須負連
    帶保證責任等語。並聲明：原告之訴駁回。
    被告廣業公司、己○○、戊○○均未於言詞辯論期日到場，
    亦未提出書狀作何聲明陳述。
三、本件原告主張之事實，業據其提出中國國際商銀公司變更登
    記表、短期放款到期資料查詢、放款帳號歷史資料查詢、開
    發信用狀申請書、約定書、領取進口單據通知書、授信約定
    書、綜合授信契約書、協議書、連帶保證書、增補契約、延
    期申請書、延期還款申請書、收款收據、西松郵局第769 號
    存證信函暨掛號信件回執等件為證，核屬相符，被告乙○○
    已自認擔任系爭借款之連帶保證人（見本院卷98年7 月14日
    言詞辯論筆錄），而被告廣業公司、己○○、戊○○均未於
    言詞辯論期日到場爭執，亦不提出書狀答辯以供本院參酌，
    依上開證據，堪信原告之主張為真實。至被告乙○○雖辯稱
    其已非被告廣業公司之董事及股東，對原告與被告廣業公司
    就借款所作之修正均不知情，不須負連帶保證責任云云。惟
    查，被告乙○○已自認原證4 即93年3 月24日協議書、原證
    5 93年3 月24日連帶保證書為其所親簽（見本院卷98年7 月
    14日言詞辯論筆錄），則其就原告與被告廣業公司系爭借款
    所為之變更自屬知情；又被告廣業公司與被告戊○○於94年
    5 月31日簽訂之增補契約，亦未否認原契約及原協議書之效
    力，且增補契約係因結欠之本金減少而降低分期清償之金額
    ，還款期數及還款期限仍與原協議書無異；再者，被告乙○○亦未曾向原告表示欲解除對系爭借款之連帶保證責任，則
    其就被告廣業公司未清償之債務，自不能免除其連帶保證責
    任，是被告乙○○所辯尚非可採。
四、從而，原告依消費借貸及連帶保證之法律關係請求被告連帶
    給付如主文第1 項所示之本金、利息及違約金，為有理由，
    應予准許。
據上論結，本件原告之訴為有理由，依民事訴訟法第385 條第1
項前段、第85條第2 項，判決如主文。
中    華    民    國    98    年    9     月    30    日
                  民事第六庭    法  官  劉又菁
附表：
┌──┬───────┬──────┬─────┐
│    │              │  動撥日    │借款金額  │
│編號│  信用狀號碼  ├──────┤（美金）  │
│    │              │  到期日    │          │
├──┼───────┼──────┼─────┤
│    │              │91年12月12日│          │
│ 1  │F2AABK2/0314/1├──────┤300,000元 │
│    │              │92年6月10日 │          │
├──┼───────┼──────┼─────┤
│    │              │92年2月10日 │          │
│ 2  │F3AABK2/0018/1├──────┤325,000元 │
│    │              │92年8月9日  │          │
├──┼───────┼──────┼─────┤
│    │              │92年6月27日 │          │
│ 3  │F3AABK2/0150/1├──────┤325,000元 │
│    │              │92年12月24日│          │
├──┼───────┼──────┼─────┤
│    │              │92年7月7日  │          │
│ 4  │F3AABK2/0160/1├──────┤137,560元 │
│    │              │93年1月3日  │          │
├──┼───────┼──────┼─────┤
│    │              │92年7月17日 │          │
│ 5  │F3AABK2/0150/1├──────┤  32,500元│
│    │              │93年1月13日 │          │
├──┼───────┼──────┼─────┤
│    │              │92年8月8日  │          │
│ 6  │F3AABK2/0172/1├──────┤ 555,000元│
│    │              │93年2月4日  │          │
├──┼───────┼──────┼─────┤
│    │              │92年8月20日 │          │
│ 7  │F3AABK2/0172/1├──────┤ 925,000元│
│    │              │93年2月16日 │          │
├──┼───────┼──────┼─────┤
│    │              │92年8月21日 │          │
│ 8  │F3AABK2/0172/1├──────┤ 277,500元│
│    │              │93年2月17日 │          │
└──┴───────┴──────┴─────┘
以上為正本係照原本作成。
如對本判決上訴，須於判決送達後20日內向本院提出上訴狀。
中    華    民    國    98    年    9     月    30    日
                                書記官  潘惠梅


司法院資訊處製作；財團法人民間司法改革基金會備份。
